臺灣高雄地方法院民事判決　　　　　　　95年度訴字第3223號
原　　　告　保誠人壽保險股份有限公司
法定代理人　丁○○
訴訟代理人　丙○○
被　　　告　乙○○
　　　　　　甲○○
上當事人間請求返還報酬事件，經本院於民國96年2 月7 日言詞
辯論終結，判決如下：
    主      文
被告應連帶給付原告新臺幣壹佰零柒萬陸仟參佰參拾參元，及自
民國九十六年一月二十六日起至清償日止，按年息百分之五計算
之利息。
訴訟費用由被告連帶負擔。
本判決第一項於原告以新臺幣參拾伍萬元為被告供擔保後，得假
執行。
    事實及理由
一、本件被告經合法通知，無正當理由而均未於言詞辯論期日到
    場，核無民事訴訟法第386 條各款所列情形，爰依原告之聲
    請，由其一造辯論而為判決。
二、原告起訴主張：被告乙○○於民國92年3 間受聘為原告之業
    務主任，除負責保險招攬工作外，尚負責管理及輔導其轄下
    所屬保險業務員即訴外人林佳美之招攬行為，給予正確之訓
    練與授與正確之招攬方法，兩造並簽訂「承攬契約書」及「
    聘僱契約書」，約定招攬之保險契約於第1 年經撤銷、解除
    契約或終止時，乙○○應退還所受領之報酬與佣金，並應對
    所轄業務員領取之報酬與佣金負償還之責。而依保險業務員
    管理規則第16條、第19條第1 項第1 款及原告頒訂之業務品
    質評議管理辦法暨作業相關細則，均規定保險業務員招攬保
    險時，不得有「使用未經公司核可之文宣」、「就影響要保
    人或被保險人權益之事項為不實之說明或不為說明」之情事
    ，而乙○○與林佳美共同使用非原告印製，且未經原告核准
    之DM文宣，向保戶即訴外人呂德賴、陳光男、黃雅芬、李金
    記招攬保險，佯稱招攬之保險係6 年定期定存，可隨時提領
    ，每年獲利至少6%，保險共分5 個帳戶即資產帳戶、存款帳
    戶、現金帳戶、年金帳戶及旅遊帳戶等語。然保險與銀行定
    存之性質有別，保險人僅於保險事故發生時，始負給付保險
    金之義務，與銀行對於存款客戶定期支付利息有別，且要保
    人與保險事故前終止保險契約，所領取之解約金均低於所繳
    交之保費，被告乙○○與林美佳之招攬手法，足使要保人誤
    認所繳交之保費，相當於在銀行存款，且可獲取較高之利息
    。另被告乙○○與林美佳提供之DM載明保險契約共區分5個
    帳戶，亦與實際情形不符，而被告乙○○與林美佳招攬之保
    險契約，僅於被保險人生存時，始有支付生存保險金之義務
    ，其等提供之DM記載保證領取至104 歲，亦有混淆要保人之
    虞。且該保險契約之繳費期間為20年，倘若繳費期間未屆滿
    ，要保人即不繼續繳交保費，則保險契約可能停效，甚而終
    止，若要保人聽信乙○○與林美佳所言，繳交6 年即可不繳
    保費，顯然影響要保人對保險契約之認知。因乙○○及林美
    佳向呂德賴、陳光男、黃雅芬、李金記所招攬之第00000000
    號、第00000000號、第00000000號、第00000000號、第0000
    0000號及第00000000號等保險契約，因要保人於投保第1 年
    度即向原告行使契約撤銷權，保險契約因而自始無效，原告
    乃無息退還要保人所繳之保險費，故乙○○與林佳美因上開
    保險單所領取之佣金及獎金共計1,076,333 元，依契約自應
    返還原告。另被告甲○○與原告簽訂人事保證契約，為乙○
    ○之連帶保證人，其自應就同一債務內容，對原告負全部履
    行責任，爰依聘僱契約及連帶保證之法律關係，求為判決除
    假執行擔保金外，餘如主文第1 項所示。
三、被告均未於言詞辯論期日到場，亦均未提出書狀作何聲明或
    陳述。
四、按「承攬之契約於第1 年度有經撤銷、解除契約或任一方行
    使終止時致保險契約失其效力且甲方已退還要保人所繳報險
    費時，乙方不得請領該承攬報酬，已收受之承攬報酬應即返
    還甲方」、「當月解聘、離職或聘約失效之業務人員所產生
    之結欠款，將於當月轉扣推介隸屬主管，若推介隸屬主管不
    足再往上階主管扣款，直至扣完為止」，兩造之承攬契約書
    第2 條及離職人員結欠款追款作業第1 條分別定有明文（見
    本院卷第7 頁、第93頁、第88頁），是依乙○○與原告間之
    契約，乙○○對於其與所轄業務人員，因招攬保險成立而獲
    得之獎金與佣金，於保險契約於第1 年度即因撤銷而失效時
    ，負有返還與原告之義務，且對所轄業務員因遭撤銷之保險
    契約所取得之佣金與報酬，亦負有償還之義務。次按稱人事
    保證者，謂當事人約定，一方於他方之受僱人將來因職務上
    之行為而應對他方為損害賠償時，由其代負賠償責任之契約
    ；保證人依前項規定負賠償責任時，除法律另有規定或契約
    另有訂定外，其賠償金額以賠償事故發生時，受僱人當年可
    得報酬之總額為限，復為民法第756 條之1 第1 項、第756
    條之2 第2 項所明文規定。而保證債務之所謂連帶，乃保證
    人與主債務人負同一債務，對於債權人各負全部給付之責任
    者而言，此觀諸民法第272 條第1 項規定連帶債務之文義即
    明，最高法院45年臺上字第1426號亦著有判例可資參照。
五、經查，本件原告主張乙○○與其所轄業務員林佳美使用未經
    原告核可之文宣，招攬保險，且就影響被保險人權益之事項
    為不實之說明，以致招攬之保險契約於第1 年度既經撤銷，
    以致保險契約失效，張岳欣依兩造間之契約，除應返還原告
    其自己收受之佣金、獎金共566,877 元外，更應就林佳美領
    取之佣金及獎金509,456 元，共計1,076,333 元，對原告負
    償還責任，而甲○○為乙○○之連帶保證人，依兩造簽訂之
    保證契約，約定甲○○對張岳欣未依指示招攬保險所致之損
    失，負連帶賠償責任，因乙○○於92年之薪資高達1,435,00
    7 元，高於其所應負返還責任等事實，業據原告提出要保書
    、返還保費電腦作業畫面資料各6 份、業務津貼明細表4份
    、聘僱契約書2 份，以及承攬契約書、業務人員報聘申請書
    、員工保證書、保誠快意人生終身保險（92A） 保險單條款
    、保誠喜樂終身保險保險單條款、原告92年2 月14日公告及
    離職人員結欠款追款作業、「存款＋基金＋養老年金綜合投
    資理財規劃」廣告單、乙○○92年度稅務電子閘門財產所得
    調件明細表各1 份為證，而被告均於相當時期受合法通知，
    未於言詞辯論期日到場，復未提出準備書狀爭執，且經本院
    調查前揭證據之結果，堪認原告之主張為真實。故原告依聘
    僱契約請求乙○○返還佣金及獎金共計1,076,333 元，並依
    員工保證契約，請求甲○○就該金額負連帶給付之責，以及
    自起訴狀繕本送達之翌日起即96年1 月26日起按年息5% 計
    算之利息，洵屬有據，應予准許。
六、原告陳明願供擔保以代釋明聲請宣告假執行，經核與法律規
    定相符，爰酌定相當之擔保金額而准許之。
七、據上論結，本件原告之訴為有理由，依民事訴訟法第385 條
    第1 項前段、第85條第2項、第390條第2項，判決如主文。
中　　華　　民　　國　　96　　年　　2 　　月　　16　　日
                  民事第六庭  審判長法  官  謝靜雯
                                    法  官  鄭詠仁
                                    法　官　高增泓
上為正本係照原本作成。
如不服本判決，應於送達後20日內，向本院提出上訴狀並表明上
訴理由，如於本判決宣示後送達前提起上訴者，應於判決送達後
10日內補提上訴理由書（須附繕本）。
中　　華　　民　　國　　96　　年　　2 　　月　　16　　日
                                    書記官　王敏東
